臺灣士林地方法院民事簡易判決
110年度湖簡字第955號
原      告  藍佳榆  



訴訟代理人  劉韋廷律師
            胡芮萍律師
            吳品蓉律師
被      告  劉素錦  
上列當事人間請求確認本票債權不存在事件，本院於民國111年3
月14日言詞辯論終結，判決如下：
    主  文
確認被告所持有原告所簽發票號CH0000000、發票日民國107年2
月14日、到期日民國107年5月14日、面額新臺幣50萬元之本票，
對原告之本票債權不存在。
被告不得持前項本票及臺灣新北地方法院110年度司票字第3947
號裁定為執行名義對原告為強制執行。
訴訟費用新臺幣6,002元，由被告負擔。
    事實及理由
一、原告主張：原告於民國107年間向被告借款新臺幣（下同）5
    0萬元，並簽發票號CH0000000、發票日107年2月14日、到期
    日107年5月14日、面額50萬元之本票一紙（下稱系爭本票）
    予被告。後來原告業已於107年2月12日起至同年7月13日間
    ，於附表所示之日期以匯款方式清償該借款，系爭本票之原
    因關係已消滅，且系爭本票已罹於3年時效，被告明知其情
    ，竟持系爭本票向臺灣新北地方法院（下稱新北地院）聲請
    准予強制執行，經新北地院以110年度司票字第3947號裁定
    （下稱系爭本票裁定）准許強制執行在案，爰提起本件確認
    之訴等語。並聲明：（一）確認被告所持有系爭本票對原告
    之本票債權不存在。（二）被告不得執系爭本票及系爭本票
    裁定為執行名義對原告為強制執行。
二、被告則以：原告於107年初向被告借款50萬元，原告並開立
    系爭本票交付予被告，約定借款期限為3個月，然原告屆期
    未返還借款，甚至企圖以附表所示之清償其他債務之匯款資
    料，辯稱為本件借款之清償，而主張系爭本票債權不存在，
    原告之主張為無理由等語，資為抗辯。並聲明：駁回原告之
    訴。
三、本院之判斷：
    原告主張系爭本票債權已罹於時效，且系爭本票係為擔保原
    告於107年初向被告之50萬元借款，而原告業已清償該筆借
    款，則系爭本票債權已不存在等語。被告則以前揭情詞置辯
    。是本件兩造之爭點在於：（一）系爭本票債權是否罹於時
    效？（二）系爭本票之原因關係消費借貸是否因清償而消滅
    ？茲分別說明如下：
（一）系爭本票債權是否罹於時效？
　　1.按票據上之權利，對匯票承兌人及本票發票人，自到期日
      起算；見票即付之本票，自發票日起算；3年間不行使，
      因時效而消滅。票據法第22條第1項前段有明文。消滅時
      效，因請求而中斷。民法第129條第1項第1款有明定。前
      開「請求」，係指債權人於訴訟外，向債務人表示行使債
      權之意思。請求無需何種方式。又本票執票人聲請裁定本
      票強制執行之行為，雖非起訴，而屬非訟事件，惟係經由
      法院向本票債務人表示行使本票債權之意思，自屬民法第
      129條第1項第1款之「請求」而發生中斷時效之效果（最
      高法院93年度台上字第2329號判決意旨參照）。另按時效
      因請求而中斷，若於請求後6個月內不起訴，視為不中斷
      ，為民法第130條所明定。此之所謂起訴，對於已取得執
      行名義之債務，係指依同法第129條第2項第5款規定與起
      訴有同一效力之開始強制執行或聲請強制執行而言。換言
      之，即對於已取得執行名義之債務，若於請求後6個月內
      不開始強制執行，或不聲請強制執行，其時效視為不中斷
      （最高法院67年台上字第434號判例要旨參照）。
    2.經查，系爭本票到期日為107年5月14日，倘執票人至110
      年5月14日不行使，系爭本票之票款請求權即罹於時效。
      而被告係於110年5月7日向新北地院聲請本票裁定強制執
      行，經該院於同年6月22日以系爭本票裁定准許乙節，此
      經本院調取系爭本票裁定卷宗核閱屬實。可知被告係於本
      票3年時效屆滿前為本票債權之請求，有中斷時效之效力
      ，然被告並未證明其於取得系爭本票裁定後，在6個月內
      為與起訴有同一效力之「聲請強制執行」，則依上開說明
      ，應視為時效未中斷。而迄至本件言詞辯論終結時，系爭
      本票之時效已逾3年，則系爭本票請求權既已逾3年時效而
      消滅，原告主張系爭本票之票款請求權已罹於時效消滅而
      不存在，並訴請被告不得執系爭本票及系爭本票裁定為執
      行名義對其為強制執行，自屬有據。
（二）系爭本票之原因關係消費借貸是否因清償而消滅？
　　　查，系爭本票請求權已逾3年時效而消滅，業如前述，則
      本件原告之聲明已獲得滿足，即令原告向被告之50萬元借
      款並未因清償而消滅，乃被告是否另行依系爭本票之原因
      關係即消費借貸法律關係向原告為請求之問題，並不影響
      系爭本票請求權罹於時效之結論，則系爭本票之原因關係
      消費借貸是否因清償而消滅，已無進一步探究之必要，附
      此說明。
四、從而，系爭本票之票款請求權已罹於時效而消滅，是原告請
    求確認被告持有系爭本票對其本票請求權不存在，並訴請被
    告不得執系爭本票及系爭本票裁定為執行名義對其強制執行
    ，為有理由，應予准許。
五、本件事證已臻明確，兩造其餘攻擊防禦方法及證據，經審酌
    後，認對於判決結果均無影響，爰不一一論述，併此敘明。
六、訴訟費用負擔之依據：民事訴訟法第78條。並確定訴訟費用
    額為6,002元（第一審裁判費5,400元、證人日旅費602元）
    。
中　　華　　民　　國　　111 　年　　3 　　月　　28　　日
                  內湖簡易庭  法　官　林銘宏     
本件為正本係照原本作成。　　　　　　　　　    
如不服本判決，應於送達後20日內，向本院提出上訴狀並表明上
訴理由，如於本判決宣示後送達前提起上訴者，應於判決送達後
20日內補提上訴理由書（須附繕本）。
中　　華　　民　　國　　111 　年　　3 　　月　　28　　日
                              書記官  許秋莉
　　　　　　　　　　　　　　　
附表：
編號 匯款日期 匯款金額(扣除每筆手續費15元後) 1 107年2月12日 25,000  2 107年3月13日 115,000  3 107年4月27日 6,979  4 107年5月14日 50,000  5 107年5月15日 12,000  6 107年5月16日 18,000  7 107年5月16日 18,361  8 107年5月18日 8,239  9 107年6月13日 101,805  10 107年6月27日 8,239  11 107年7月9日 89,105  12 107年7月11日 26,000  13 107年7月13日 25,000  　 合計 503,728